【裁判字號】    99,上訴,425
【裁判日期】    990722
【裁判案由】    偽造文書等
【裁判全文】
臺灣高等法院臺中分院刑事判決         99年度上訴字第425號
上  訴  人
即  被  告  乙○○
選任辯護人  徐文宗律師
上  訴  人
即  被  告  丁○○
選任辯護人  鐘登科律師
            廖奕婷律師
            游琦俊律師
上列上訴人即被告等因偽造文書等案件，不服臺灣臺中地方法院
97年度訴字第3612號中華民國98年12月30日第一審判決（起訴案
號：臺灣臺中地方法院檢察署96年度偵字第23910號、97年度偵
字第13464、19855號），提起上訴，暨臺灣臺中地方法院檢察署
檢察官聲請併案辦理（99年度偵字第1961號），本院判決如下：
    主    文
原判決關於乙○○部分及丁○○有罪部分，均撤銷。
乙○○犯如附表壹所示之罪，各處如附表壹主文欄所示之刑。主
刑部分應執行有期徒刑貳年貳月。
丁○○犯如附表貳所示之罪，各處如附表貳主文欄所示之刑。主
刑部分應執行有期徒刑月，如易科罰金，以新臺幣壹仟元折算
壹日。
    犯罪事實
一、乙○○為丙○○○○○股份有限公司（下簡稱東王公司，登
    記負責人為不知情之馬秀玉）之總經理，並為實際負責東王
    公司業務執行之人。嗣因東王公司經營不善，缺乏資金週轉
    ，為向銀行申請貸款，乙○○竟基於行使偽造私文書及意圖
    為第三人即東王公司不法之利益，而為下列之行為：
(一)、於民國95年6月2日以東王公司名義向臺中商業銀行西屯分行
    （下簡稱臺中商銀）申請總授信額度為新臺幣（下同）1200
    萬元之短期放款貸款，於96年6月6日經准許並與臺中商銀簽
    立授信額度契約書，自95年6月6日起至96年6月6日止之額度
    有效期間內，每次申請撥付款項之際，須分別填寫動用額度
    申請書，並檢附東王公司與其客戶之合約書、其客戶同意將
    合約價款存入該銀行專戶之同意書等文件。而乙○○明知東
    王公司自94年第三季之後，與豪勉科技股份有限公司（下簡
    稱豪勉公司）已無交易往來，竟於95年6月7日前數日某時，
    未經豪勉公司及其負責人彭以豪之同意，在臺中市某刻印店
    ，利用不知情之已成年刻印人員，偽刻如附表所示之豪勉
    公司方形合約專用章、豪勉公司負責人彭以豪之印章、豪勉
    公司橢圓形章各一顆後，於95年6月7日偽造如附表肆編號一
    至五所示之豪勉公司向東王公司採購之94年12月21日合約書
    、95年1月10日合約書、豪勉公司95年4月18日交貨單、95年
    4月28日交貨單、95年6月5日指定付款帳戶同意書，並以附
    表之偽刻印章蓋在該些資料上，而偽造印文，東王公司部
    分，則除蓋用東王公司印章外，並盜用馬秀玉之印章蓋在該
    些資料上（詳細情形如附表肆所載），偽造完成後，即將該
    些偽造資料併同所填寫申請撥付作為一般週轉金使用、額度
    800萬元之動用額度申請書，交予臺中商銀之承辦人員申請
    核撥800萬元之貸款，而行使該些偽造之資料，臺中商銀不
    知情之承辦人員，誤信豪勉公司與東王公司確有簽立上揭採
    購合約，且豪勉公司同意將合約價款撥付至指定之帳戶，乃
    陷於錯誤准予撥款，而於95年6月7日，將800萬元撥付至東
    王公司在臺中商銀開立之帳戶，足以生損害於豪勉公司、彭
    以豪、馬秀玉及臺中商銀對於貸款核撥管理之正確性。
(二)、於95年10月（起訴書誤載為12月）間，乙○○為於前揭臺中
    商銀准許之總授信額度內再申請撥款，又於不詳時間偽造如
    附表伍編號一至三所示之東王公司與豪勉公司之95年10月23
    日合約書、豪勉公司95年10月23日指定付款帳戶同意書、豪
    勉公司95年10月26日豪勉95業字第204號函文之私文書，並
    以附表之偽刻印章蓋在該些資料上，而偽造印文，東王公
    司部分，則除蓋用東王公司印章外，並盜用馬秀玉之印章蓋
    在該些資料上（詳細情形如附表伍所載），偽造完成後，即
    於95年10月間，將該些偽造資料併同所填寫申請撥付作為信
    用放款使用、額度400萬元之動用額度申請書，交予臺中商
    銀之承辦人員申請核撥400萬元之貸款，而行使該些偽造之
    資料，臺中商銀不知情之承辦人員，誤信豪勉公司與東王公
    司確有簽立上揭採購合約，且豪勉公司同意將合約價款撥付
    至指定之帳戶，乃陷於錯誤准予撥款，而於95年10月27日，
    將400萬元撥付至東王公司在臺中商銀開立之帳戶，用以清
    償東王公司之前積欠臺中商銀之押匯墊款，足以生損害於豪
    勉公司、彭以豪、馬秀玉及臺中商銀對於貸款核撥管理之正
    確性。
(三)、乙○○在復華銀行臺中分行（下簡稱復華銀行，現改制為元
    大商業銀行）另有申請1950萬元之授信總額度，其為申請於
    該額度內撥款，復以前揭方式，於不詳時間偽造如附表陸編
    號一至二所示之95年8月30日東王公司與豪勉公司之合約書
    、豪勉公司95年10月2日同意函，並以附表之偽刻印章蓋
    在該些資料上，而偽造印文，東王公司部分，則除蓋用東王
    公司印章外，並盜用馬秀玉之印章蓋在該些資料上（詳細情
    形如附表陸所載），偽造完成後，即於95年9、10月間，先
    、後委由不知情但已成年之東王公司會計小姐，將該些偽造
    資料，交予復華銀行之承辦人員申請核撥1280萬元、670萬
    元，而接續行使該些偽造之資料，復華銀行不知情之承辦人
    員，誤信豪勉公司與東王公司確有簽立上揭採購合約，且豪
    勉公司同意將合約價款撥付至指定之帳戶，乃陷於錯誤准予
    撥款，而於95年10月23日、95年11月10日接續各撥款1280萬
    元、670萬元至乙○○指定之東王公司帳戶，足以致生損害
    於豪勉公司、彭以豪、馬秀玉、復華銀行對於貸款核撥管理
    之正確性。
(四)、乙○○因缺款償還外銷貸款及出口押匯欠款，為向第一商業
    銀行臺中分行（下簡稱第一銀行）貸款，再於不詳時間偽造
    如附表柒編號一至三所示之東王公司與豪勉公司之95年10月
    16日合約書、豪勉公司95年10月20日回單聯（即起訴書記載
    之入款切結書）、豪勉公司銷貨單，並以附表之偽刻印章
    蓋在該些資料上，而偽造印文，東王公司部分，則除蓋用東
    王公司印章外，並盜用馬秀玉之印章蓋在該些資料上（詳細
    情形如附表柒所載），同時另基於填製不實統一發票會計憑
    證之犯意，填製內容不實之如附表柒編號四所示之統一發票
    一紙，偽造完成後，即於95年10月20日，將該些偽造資料併
    同所填寫之借款申請書，交予第一銀行之承辦人員申請核貸
    790萬元，而行使該些偽造之資料，第一銀行不知情之承辦
    人員，誤信豪勉公司與東王公司確有簽立上揭採購合約，且
    豪勉公司同意將合約價款撥付至指定之帳戶，乃陷於錯誤准
    予撥款，而於95年10月23日，將790萬元撥付至東王公司在
    第一銀行開立之帳戶，用以清償東王公司先前積欠該銀行之
    外銷貸款500萬元及信用狀押匯貸款290萬元，足以致生損害
    於豪勉公司、彭以豪、馬秀玉及第一銀行對於貸款核撥管理
    之正確性。
二、丁○○為豪勉公司新竹分公司之主管，與乙○○熟識。因乙
    ○○為前揭借款時，提供丁○○使用之0000000000號行動電
    話供銀行人員撥打徵信，乃交代丁○○在銀行人員以電話徵
    信時，以「嗯」、「嗯」等模糊方式，虛應銀行人員。而丁
    ○○為豪勉公司新竹分公司之主管，先前曾負責處理豪勉公
    司與東王公司之合約事宜，明知豪勉公司自94年第三季之後
    ，與東王公司已無交易之往來，竟仍基於幫助乙○○向銀行
    詐借款項之犯意，而為下列之幫助行為：
(一)、乙○○提出前揭偽造資料向臺中商銀申請核撥借款400萬元
    後，臺中商銀之承辦人員陳瑞昇於95年10月24或25日撥打丁
    ○○使用之0000000000號行動電話前來確認如附表伍編號一
    所示合約書之真實性及其驗收相關情形時，丁○○不僅未否
    認該合約書之真實性，且答以「因涉及業務機密，不便回答
    」等語，使徵信之陳瑞昇未能及時發現乙○○之不法行為，
    而讓乙○○順利借得前開款項。
(二)、乙○○提出前揭偽造資料向復華銀行申請核撥借款1280萬元
    、670萬元後，復華銀行之企金人員王淑瓊、撥貸作業主管
    廖淑如，先、後於95年10月11日、同年10月13日或23日其中
    一日，撥打丁○○使用之0000000000號行動電話，向其確認
    豪勉公司有無與東王公司簽訂如附表陸編號一所示之合約書
    時，丁○○對王淑瓊佯稱確有該合約書存在，對廖淑如則以
    「嗯」、「嗯」之方式回應，使徵信王淑瓊、廖淑如未能及
    時發現乙○○之不法行為，而讓乙○○順利借得前開款項。
三、嗣於96年9月11日，經調查員在乙○○位於臺中市○○區○
    ○路1段30號8樓之3之居處搜索，扣得如附表編號三之偽
    刻印章，及附表肆編號三、四、附表陸編號一、附表柒編號
    一所示之前揭偽造私文書之原本等物。
四、案經法務部調查局臺中市調查站移送臺灣臺中地方法院檢察
    署檢察官偵查起訴，暨臺灣臺中地方法院檢察署檢察官聲請
    併案審理。
    理    由
壹、證據能力部分：
一、按被告以外之人於審判外之陳述，雖不符刑事訴訟法第159
    條之1至之4等四條之規定，而經當事人於審判程序同意作為
    證據，法院審酌該言詞陳述或書面陳述作成時之情況，認為
    適當者，亦得為證據，當事人、代理人或辯護人於法院調查
    證據時，知有刑事訴訟法第159條第1項不得為證據之情形，
    而未於言詞辯論終結前聲明異議者，視為有前項之同意。同
    法第159條之5定有明文。本案乙○○於檢察官偵訊中以被告
    身分所為之陳述，對被告丁○○而言，其性質屬於證人於審
    判外之陳述，而為傳聞證據，且查無符合刑事訴訟法第159
    條之1至之4等四條之情形，原雖無證據能力，然上開供述證
    據內容，業經本院審理時予以提示並告以要旨，且經檢察官
    、被告丁○○及其辯護人表示意見，當事人已知上述供述證
    據乃傳聞證據，卻均未表示無證據能力，本院審酌上開供述
    證據作成時，並無人情施壓或干擾，亦無不當取供之情形，
    認為以之作為本案之證據亦屬適當，而有證據能力。
二、被告以外之人於偵查中向檢察官所為之陳述，除顯有不可信
    之情況者外，得為證據，刑事訴訟法第159條之1第2項定有
    明文。偵查中對被告以外之人所為之偵查筆錄，或被告以外
    之人向檢察官所提之書面陳述，性質上均屬傳聞證據，惟現
    階段刑事訴訟法規定檢察官代表國家偵查犯罪、實施公訴，
    依法其有訊問被告、證人及鑑定人之權，證人、鑑定人且須
    具結，而實務運作時，檢察官偵查中向被告以外之人所取得
    之陳述，原則上均能遵守法律規定，不致違法取供，其可信
    度極高，是以被告以外之人前於偵查中所為之證述，除反對
    該項供述得具有證據能力之一方，已釋明「顯有不可信之情
    況」之理由，且於審判中已主張詰問該被告以外之人，而未
    獲詰問的機會外，不宜遽指該證人於偵查中之陳述不具證據
    能力。本案彭以豪於偵查中具結所為之證述，被告二人及渠
    等辯護人均未提及有何顯不可信之情況，自具有證據能力。
三、除法律另有規定外，實施刑事訴訟程序之公務員因違背法定
    程序取得之證據，其有無證據能力之認定，應審酌人權保障
    及公共利益之均衡維護，刑事訴訟法第158條之4定有明文。
    本案所引用之非供述證據，並無證據證明係實施刑事訴訟程
    序之公務員違背法定程序所取得，且檢察官及被告均未表示
    無證據能力，自應認均具有證據能力。
貳、認定犯罪事實之證據及理由：
一、被告乙○○部分：
(一)、前揭有關被告乙○○之犯罪事實，業經被告乙○○於調查人
    員詢問、檢察官偵訊、原審及本院審理中均坦承不諱，核與
    證人彭以豪於檢察官偵訊中具結證述之情節相符。
(二)、並有豪勉公司之「公司登記資料查詢」（參原審卷一第15頁
    ）、附表肆、附表伍、附表陸、附表柒所示之偽造合約書等
    資料，及被告乙○○申請借款時所填寫之企業授信申請書、
    履約保證金保證書申請書、動用額度申請書、撥款申請書、
    借款申請書、借據等申貸資料在卷可稽（參原審卷一第129
    頁反面-154、第216-222頁、第241-247頁影本），
(三)、復有扣案如附表編號三之偽刻印章，及附表肆編號三、四
    、附表陸編號一、附表柒編號一所示之前揭偽造私文書之原
    本等物足憑。
(四)、證人即臺中商銀職員陳瑞昇於98年11月18日在原審審理時
    具結證稱：「（問：申請核撥的貸款800萬元與400萬元，東
    王公司何用途？）400萬元清償外匯的款項，800萬元他個人
    營運所需，經由他的合約條款指定直接撥款到他指定的帳戶
    ……，是一個支存帳號，戶名是東王公司臺中銀行西屯分行
    的支票存款帳戶。」等語（參原審卷二第103頁筆錄）。
    證人即復華銀行職員王淑瓊於98年11月18日在原審審理時具
    結證稱：「（問：於偵訊中說1280萬元與670萬元是撥款到
    乙○○所指定的廠商？）撥款到東王公司的帳戶，我在偵查
    中指定廠商是指先匯款到東王公司的帳戶，再由我們銀行匯
    款到東王公司所指定的廠商，因為當時貸款就是要支付東王
    公司購料的貨款，我印象中這個指定廠商不是豪勉公司，乙
    ○○有提供四、五家，我忘記廠商的名稱。二筆的撥款都是
    這個情形。撥款時間1280萬元是95年10月23日、670萬元是
    95年11月10日。」等語（參原審卷二第94頁反面筆錄）。
    證人即復華銀行職員廖淑如於98年11月18在原審審理時具結
    證稱：「本案二筆撥款是撥給東王公司所指定的廠商？）我
    們是先撥款到東王公司的帳戶，再依他的指示撥款到他所指
    定的帳戶。」等語（參原審卷二第99頁筆錄）。證人即第
    一銀行職員賴淑貞於98年11月18日在原審審理時具結證稱：
    「（問：本案貸款的790萬元確實有撥款？）有，是撥款到
    東王公司於第一銀行的帳戶，用來清償他之前積欠我們的外
    銷貨款500萬元及信用狀押匯貸款被拒付的項290萬元。」等
    語（參原審卷第106頁反面筆錄）。並有臺中商銀撥放800萬
    元及400萬元入東王公司帳戶之放款貸出登錄單代轉帳支出
    傳票二紙（參原審卷一第132、137頁）、復華銀行撥放1280
    萬元及670萬元入東王公司帳戶之存摺類存款收入憑條二紙
    （參原審卷一第212、214頁）、第一銀行撥放790萬元入東
    王公司帳戶之放款貸放傳票一紙在卷可考（參原審卷一第
    162頁）。
(五)、被告乙○○前揭行使偽造私文書之行為，足以使豪勉公司及
    其負責人彭以豪受有可能遭放款銀行認為係共犯，而被追訴
    刑事或民事責任之損害，使東王公司之名義負責人馬秀玉受
    有被認為與被告乙○○係共犯，而受刑事追訴之損害（本件
    偵查中原列馬秀玉為共同被告），使放款銀行受有貸放之款
    項無法索償而變成呆帳之損害（其中雖然有借新還舊之情形
    ，惟放款銀行仍受有因錯誤展延還款期限，而失去即時保全
    債權之損害）甚明。
(六)、綜上，被告乙○○四次行使前揭偽造合約書等資料向臺中商
    銀、復華銀行、第一銀行詐得前揭款項之事證已臻明確，犯
    行均堪認定。
二、被告丁○○部分：
    本院訊據被告丁○○，矢口否認有為前揭幫助被告乙○○向
    銀行詐借款項之行為，辯稱：伊印象中只記得有接到一次復
    華銀行某位小姐來電詢問關於合約的問題，伊直接回答，我
    不清楚，伊並沒有接過臺中商銀人員之詢問電話等語。其辯
    護人辯護稱：證人陳瑞昇僅就「驗收」一事照會被告丁○○
    ，此與合約是否真實顯不相關，是以非能因此認為被告丁○
    ○已積極確認該合約係存在且具真實性，又證人王淑瓊與廖
    淑如之證詞均有前後矛盾之疑，故非能以渠二人之證述，即
    認定渠二人確有以電話向被告丁○○確認該合約之真實性等
    語。經查：
(一)、證人即被告乙○○於96年12月19日在檢察官偵訊中供稱：「
    （問：她〈指王淑瓊〉打電話給丁○○？）因為我就在這模
    糊之間，丁○○稱我大哥，我在資訊業界地位很高，但我沒
    有讓他了解我這其實是要跟銀行借錢的，只是讓他跟銀行說
    我們在徵信的時候，跟銀行說我們還不錯這樣子，就等於是
    打迷糊帳，那其實是全部都是我做的。」、「（問：啊！丁
    ○○就配合你打迷糊帳啊？）他倒是沒有配合我打迷糊帳。
    」、「（問：啊！他〈指被告丁○○〉怎麼配合你？）就我
    告訴他會有人打電話來，啊，你就跟他回應〈嗯！嗯！〉這
    樣而已。」、「（問：他為何要這樣幫你？）因為我有財務
    困難，因為我也有欠豪勉的錢，我告訴他我現在真的很困難
    ，但是有這個額度在，我只要將中華電信4億的那個案子應
    該可以標下來，我應該可以過關，人之常情，只要不涉及違
    法人家應該都會幫你這個忙，當時他不知道我做這個違法的
    事情。」、「（問：你給丁○○多少代價？你給丁○○多少
    錢？）我沒有給他錢啦，因為我認識他的時候他在豪勉的位
    階很低，只是個資深工程師，所以就好像變成說我以一個大
    哥的身分在叫他做的時候，他可能在做的時候連思考的時間
    都沒有，我想資訊業有這樣的一個倫理在，啊等於是我利用
    人家對我的敬畏，我去做了一個錯誤的事情……，因為認識
    他的時候，他就是個小朋友而已……，他可能也沒有想到這
    樣一個大哥會去做這樣的事情啦。我猜，但現在事情應該都
    知道了。」等語，此經原審勘驗該偵訊光碟製作勘驗筆錄在
    卷（參原審卷一第207反面-208頁筆錄）。
(二)、證人王淑瓊於98年11月18日在原審審理時具結證稱：「（問
    ：妳處理這件貸款案件中，有無與丁○○聯絡？）有，聯絡
    時間我現在不記得，至少聯絡二次，聯絡的情形，第一次就
    是與他確認有無此合約，就是東王公司有無與豪勉公司的合
    約3900多萬元，第二次的確認就是存證信函的部分，請豪勉
    公司出具確認書，我們要出具文件給豪勉公司，丁○○向乙
    ○○告知我要請豪勉公司出具書面的確認書給復華銀行，所
    以乙○○跟我講豪勉公司的廠商從未向他拿過此部分的確認
    書，豪勉沒有義務提供給銀行，因我打電話給丁○○的時候
    ，他說要跟乙○○聯絡，我才知道丁○○有告訴乙○○要出
    具確認書這件事情。」、「（問：請說明第一次與丁○○聯
    絡的對話情形？）時間久遠不可能逐字記得，我只能說印象
    中，我是跟他確認有無這批貨及合約上的金額，我印象中丁
    ○○有回答我是有這一批。」、「（問：第二次有無與丁○
    ○通話？或是當面碰面？對話情形？）第二次就是我們復華
    要發函給豪勉公司有無此份合約，我們要請豪勉公司回函給
    我們，我是以電話跟他通話確認，大致的內容是，我們這個
    合約復華銀行要發函給豪勉公司可否請豪勉公司回函讓我們
    留存，確認合約書是真實，丁○○告訴我說他要打電話給乙
    ○○，後來丁○○就沒有再與我聯絡，就是乙○○打電話過
    來，丁○○並沒有告訴我為何他要打電話給乙○○。」、「
    （問：借款人向你們復華以合約書借款的部分，你們會填寫
    審核表交給總行，這過程中，你們是會先以電話向相關人電
    話照會，並且於撥款前再次向相關人員照會？）是的。」、
    「（問：第一線的照會過程會留下什麼紀錄？）我的部分就
    是有一張照會確認書，就是檢核表上的記載。」、「（問：
    本案電話照會的過程，聯絡豪勉公司的何人？）當時要聯絡
    丁○○是乙○○所提供的，電話也是乙○○所提供的，是提
    供新竹豪勉公司及丁○○的手機0000000000號，就是我檢核
    表上所記載的手機號碼。」、「（問：〈提示檢核表〉是否
    所稱第一次以電話跟丁○○照會的的內容？）是的。」、「
    （問：當時所記載的內容是否與電話所確認的內容相符？）
    是的。確認的時間、撥打的電話、對象，都如同我上開的記
    載。」、「（問：上開檢核表的電話紀錄是妳與丁○○確認
    之後，馬上就記載的？）是的。」等語（參原審卷二第90-9
    5頁筆錄）。並有證人王淑瓊於95年10月11日上午10時45分
    許撥打0000000000號行動電話向被告丁○○照會後，記載「
    本案向買方（豪勉科技股份有限公司）以電話照會，確認合
    約書之真實性，經與豪勉業務協理確認，所言屬實」等字之
    復華銀行應收帳款撥款檢核表一紙在卷可證（參原審卷一第
    225頁）。
(三)、證人廖淑如於98年11月18日在原審審理時具結證稱：「（問
    ：於過程中妳是否必須要跟貸款相關的人員，比如本案的合
    約部分，是否要跟合約相對人員作電話的照會確認？）本案
    應該是經辦人員先作，我們比較謹慎再做一次的確認。」、
    「（問：作電話的確認是於在總行批覆之前或是之後？）我
    個人要做是在總行批覆之後，批覆之前我們分行的經辦王淑
    瓊要先作，這個案子的條件要做，且實際上也有作。」、「
    （問：本件關於復華銀行部分，妳承辦的部分？）最後撥貸
    前再與丁○○確認東王公司與豪勉公司有無訂立本案的合約
    書。」、「（問：本件中的確認，妳與丁○○確認的經過情
    形？）我以手機與丁○○通到電話，當下他沒有否認他不是
    丁○○，我是有跟他詢問他是否為丁○○，當下他有無回我
    我並不記得，但是他並沒有否認，接下來我問他有無與東王
    公司簽這個案子，我手上當時有東王公司與豪勉公司的合約
    書，我是問他有無合約書上金額的合約，我印象中他沒有回
    答，但是也沒有否認，我認為豪勉公司應該有與東王公司簽
    這個合約，丁○○於電話中有無講什麼話我記不起來，丁○
    ○回答的內容我記不起來，但是他就是沒有告訴我沒有這個
    合約，沒有否認。」、（問：〈提示復華商銀提出的的審核
    表原件及本院卷一第225頁〉檢核表後面有95年10月13日，
    這是否妳所打電話跟丁○○確認的日期？）確認的日期我現
    在不記得是13日或23日。」、「（問：妳是擔任撥貸主管的
    職務，於撥款前以妳主管的職務是否要再次確認？）當時銀
    行作業規範沒有規定要再次確認，但是就這個案件我個人認
    為要再次確認，因為有合約，且總行有批覆要電話照會合約
    的雙方，其實我們王淑瓊已經有做個照會動作，我只是要再
    次確認合約是否真實。一般案件只要前面經辦人員有照會就
    可以，但是我一定會要求他們提供照會資料，我所稱的照會
    資料就是剛才看到的檢核表。」、「（問：請說明本案為何
    妳會特別再次電話確認照會？）本來是預計95年10月13日撥
    款，但是有一個條件沒有成就，就是我們要發函給豪勉公司
    確認合約是否真實，但是豪勉公司一直沒有回函，所以就沒
    有撥款，所以後來再申請條件變更，變更之後，變成是由我
    再次打電話照會就可以成就條件，所以我才會打電話。」、
    「（問：當時為何會知道要打電話給丁○○照會？）我是根
    據檢核表的記載資料去打電話的，確認合約的真實性。」、
    （問：當時妳打電話給丁○○的時候，丁○○有無明確告訴
    妳說該份契約豪勉公司並沒有與東王公司有此契約存在？）
    沒有。」、「（問：當初妳打電話給丁○○，丁○○沒有明
    確告訴妳契約不存在，他有無保持緘默，或是以嗯嗯來回答
    ？）就我現在回憶，丁○○當時好像是有以〈嗯嗯〉這樣的
    語氣來回答我。」、「（問：妳打電話給豪勉公司的丁○○
    ，通常確認合約貸款的時候，是否會先確認對方的身分？）
    會，我先詢問他是否為丁○○。」、「（問：確認身分之後
    ，是否會將合約的內容、標的、締約人、合約的要素大致說
    明？）會。」、「（問：於撥貸之前，有無依照總行所批覆
    的條件確認合約的真實性，並留存雙方通話人員時間及通話
    內容紀錄？）這是王淑瓊小姐所要成就的條件，不是我要作
    ，但是我有再次打電話給丁○○，我有記載於檢核表上面，
    就是上面藍筆所書寫的地方且有蓋章，黑筆的部分是王淑瓊
    寫的。」等語（參原審卷二第96-98頁筆錄）。
(四)、證人陳瑞昇於98年11月18日在原審審理時具結證稱：「（問
    ：接觸承辦的部分？）起訴書二件都有，照會的部分我只參
    與後面第二件，就是95年10月間部分，不是起訴書所載的12
    月。」、「（問：參與第二件的部分，當時的職務？）業務
    部門的襄理。」、「（問：第二件照會的部分，你參與何種
    事務？）東王公司提供一份95年10月23日的合約書，於徵信
    過程，會去做這樣的照會，我於95年10月24日或是25日依照
    股市公開資訊所提供的豪勉公司聯絡電話，撥打到臺北總公
    司00-00000000詢問有關於合約的問題，轉交到分機313的張
    小姐，張小姐提及有關合約的問題需要跟新竹地區負責業務
    的主管洽談，我有問新竹地區主管的電話，張小姐提供我丁
    ○○及他的0000000000的手機，我看一下與我們先前照會的
    電話相符，我於當天就打這個電話給丁○○，我問他有關東
    王公司簽訂的合約，他就跟我說嗯怎麼樣，我說有合約內容
    有疑問要跟他請教，裡面為何沒有提到驗收的事情，他說這
    涉及業務機密不便回答，我們的對話就結束。當時我有告訴
    丁○○東王公司有一份AQM合約1000多萬元，日期、年份是
    否有講到我現在沒有那麼印象深刻，因為丁○○就這部分沒
    有多做說明，我就回過頭打電話給乙○○，後來乙○○有出
    具一份雙方的函文〈經提示確認為原審卷一第125、126頁的
    函文〉，就是乙○○去詢問豪勉公司有關於交貨驗收的事情
    ，就合約的內容補充說明，有此資料之後，我們認為合約的
    內容與真實性有達到要件，所以我們於95年10月27日撥貸40
    0萬元到東王公司於我們臺中商銀的帳戶。」、「（問：於
    準備程序稱你說我是否有就契約的內容、產品與丁○○確認
    我已經不記得，與你剛才所述不大相同，實際情形為何？）
    實際上我確實有說到AQM合約1000多萬元的合約，於準備程
    序是因為事隔已久，已經不記得，後來我有再回去看合約的
    內容，以照會的程序，勢必要跟客戶具體確認到這個程度。
    」、「（問：第一次貸款你身為主管人員不用再照會，何以
    第二次貸款你會去作照會？）因第二次貸款承辦人員沒有去
    作這個照會，所以我身為主管才會幫他做好照會。」、「（
    問：第二次照會的時候，向何人照會？）丁○○，因合約是
    乙○○提供，所以我就沒有打電話給乙○○作照會。」、「
    （問：剛才所提示尤秦寬與鐘先生的照會，你第二次照會的
    時候，為何會打電話給丁○○？）我是自己去看股市公開觀
    測站公開的電話去打去臺北總公司，張小姐告訴我要問新竹
    的主管丁○○，並且告訴我他的行動電話。」、「（問：打
    電話給契約相對人，依照你們公司的規定，是否會先跟對方
    確認身分？如何確認？）會，我先詢問是否為丁○○，他稱
    是，我以合約大致內容描述一下。」、「（問：打電話給丁
    ○○的時候，丁○○有無明確告訴你說合約不存在？）沒有
    ，他說你問的問題涉及業務機密不便告知，他並沒有否認合
    約的存在，只是說不便告訴我機密內容。」等語（參原審卷
    二第99反面-102頁筆錄）。
(五)、被告丁○○於97年7月2日在檢察官偵訊中供稱：伊為豪勉公
    司新竹分公司之協理，且為豪勉公司與東王公司間合約接洽
    之業務窗口，AQM並非豪勉公司代理之設備，東王公司與豪
    勉公司並無訂立上開設備之採購合約，又復華銀行的人有打
    電話向伊詢問東王公司的某合約問題等語（參第13464號偵
    卷第4頁筆錄）。
(六)、證人彭以豪於97年9月25日在檢察官偵訊中具結證稱：「豪
    勉公司94年第三季前與東王公司有業務往來，後來就沒有了
    ，之前與東王公司往來是由公司新竹的經理丁○○接洽，他
    現在還在公司新竹辦事處上班。」等語（參20654號偵卷第2
    3頁筆錄）。
(七)、綜上可知，被告乙○○有提供被告丁○○之電話供銀行人員
    詢問有關豪勉公司合約之事，也有交代被告丁○○於銀行人
    員電話詢問時，虛應一下，而復華銀行職員王淑瓊、廖淑如
    ，及臺中商銀職員陳瑞昇都有撥打電話向被告丁○○照會，
    且於照會時均有說明合約內容，其中證人王淑瓊與廖淑如前
    後照會之證詞，亦無何矛盾之處，而被告丁○○當時係豪勉
    公司新竹地區的主管，亦係豪勉公司與東王公司間合約接洽
    之業務窗口，兩公司間之業務往來，其最清楚，於前揭銀行
    人員徵信時，其均未表示兩公司並無訂立該些合約，僅消極
    的模糊應對，而與被告乙○○之供詞相符。茲被告丁○○自
    承有接到復華銀行一位小姐以電話詢問有關東王公司與豪勉
    公司合約之問題，其身為豪勉公司之區域主管，且為對東王
    公司業務之窗口，於聽聞經詢問之合約時，自知有無該合約
    ，而其明知無該合約，何以不立即否認或提出質疑或找被告
    乙○○問個清楚，卻僅消極回應「涉及機密不便回答」、「
    嗯嗯」等詞，此與常情顯然有違，是可信被告丁○○確實有
    遵照被告乙○○之交代，於銀行人員徵詢時，模糊虛應一下
    無訛。
(八)、按所謂幫助犯，係指以幫助他人犯罪之意思而參與，其所參
    與之行為，為犯罪構成要件以外之行為者。查依被告乙○
    ○之供述，其僅係交代被告丁○○於銀行人員詢問時，虛應
    一下，並未詳細說明其將於何時提出何資料以何種方式向何
    銀行申借多少錢，也無證據證明被告丁○○對於被告乙○○
    將如何行使偽造私文書或向銀行詐借款項有何犯意聯絡，且
    被告乙○○向銀行借出來的錢，均供處理東王公司債務所用
    ，對被告丁○○並無任何好處，也無證據證明被告乙○○給
    付被告丁○○什麼代價，是以被告丁○○應非以自己犯罪之
    意思而為前開行為，本件係被告乙○○行使前開偽造之資
    料向銀行申請借款後，銀行人員始依其所提供之電話向被告
    丁○○徵信，是以就客觀行為而言，於銀行員人詢問被告丁
    ○○之前，實難認被告乙○○送交偽造資料申請借款之行為
    與被告丁○○有何關連，依證人廖淑如、陳瑞昇前揭所言
    ，被告丁○○對於證人廖淑如就合約真實性之詢問並未明確
    回答，對於證人陳瑞昇有關驗貨之詢問僅回答「涉及機密不
    便回答」，亦即渠等均未從被告丁○○處得到任何有關合約
    是否為真正之徵信結果，但渠等所屬之銀行卻均仍為前揭貸
    放款項之行為，可見被告丁○○之回答，對於渠等所屬銀行
    之承辦人員是否陷於錯誤而貸款予東王公司，並無必然之關
    連。從而，本院認被告丁○○之前揭行為，只是使前揭銀行
    人員未能及時發現乙○○之不法行為，而讓被告乙○○順利
    借得前開款項，其上開所為對被告乙○○之詐借犯行固有助
    力，但仍難認係詐借之犯罪構成要件行為，應僅屬被告乙○
    ○犯詐欺罪之幫助犯。
(九)、綜上，本院認被告丁○○前揭所辯，僅係卸責之詞，不足採
    信，其兩次幫助被告乙○○詐欺取財之事證已臻明確，犯行
    均堪認定。
、論罪科刑部分：
一、被告乙○○行為後，刑法於94年2月2日修正公布，並於95
    年7月1日生效施行，其中修正後刑法第33條第5款規定「
    罰金：新臺幣一千元以上，以百元計算之」，與修正前刑法
    第33條第5款規定「罰金：一元以上」不同。比較新舊法結
    果，以舊法較有利於被告，故本件適用刑法第339條第1項
    有關罰金刑部分，自應適用修正前之規定。修正前刑法第
    51條第5款規定：「宣告多數有期徒刑者，於各刑中之最長
    期以上，各刑合併之刑期以下，定其刑期。但不得逾20年。
    」，修正後刑法第51條第5款規定：「宣告多數有期徒刑者
    ，於各刑中之最長期以上，各刑合併之刑期以下，定其刑期
    。但不得逾30年。」，比較結果，修正後刑法並非較有利於
    行為人，依刑法第2條第1項前段之規定，被告乙○○數罪併
    罰，仍應依修正前之刑法定其應執行之刑。
二、核被告乙○○所為，就向臺中商銀兩次借款、向復華銀行一
    次借款之行為，均係犯刑法第216條、第210條之行使偽造私
    文書罪、第339條第1項之詐欺取財罪，就向第一銀行一次借
    款之行為，係犯刑法第216條、第210條之行使偽造私文書罪
    、第339條第1項之詐欺取財罪、商業會計法第71條第1款之
    商業負責人以明知為不實之事項而填製會計憑證罪。被告丁
    ○○兩次幫助被告乙○○向銀行詐借款項之行為，均係犯刑
    法第30條第1項、第339條第1項之幫助詐欺取財罪，公訴人
    認被告丁○○與被告乙○○有犯意聯絡及行為分擔，為共同
    正犯，所為亦犯刑法第216條、第210條之行使偽造私文書罪
    、第339條第1項之詐欺取財罪，顯有未洽（詳前述）。又
    被告乙○○偽刻印章、偽造印文、盜用印章蓋用印文之行為
    ，均為偽造私文書之部分行為，而偽造私文書之低度行為，
    為行使偽造私文書之高度行為所吸收，均不另論罪。被告
    乙○○利用不知情之已成年刻印店人員，偽刻如附表所示
    之印章，利用不知情之東王公司已成年之會計小姐，將如附
    表陸所示之偽造資料送交復華銀行之承辦人員而行使上開偽
    造私文書之行為，均屬間接正犯。被告乙○○以同樣的偽
    造資料向復華銀行借二筆款項，係屬接續犯，應僅論以一罪
    。被告乙○○三次所犯之行使偽造私文書、詐欺取財之行
    為，及一次所犯之行使偽造私文書、詐欺取財、填製不實會
    計憑證之行為，每次均係同時為之，屬一行為觸犯數罪名之
    想像競合犯，每次均應從一重之行使偽造私文書罪處斷。
    起訴書雖未記載1.被告乙○○有盜用馬秀玉印章，2.被告乙
    ○○有偽造如附表柒編號三所示之銷貨單並持以行使，及填
    製如附表柒編號四所示不實會計憑證之行為，惟因上開該些
    行為與起訴事實有單純一罪或想像競合犯之關係，均為起訴
    效力所及，本院自均應予審理。檢察官聲請就被告乙○○
    偽造「東王公司出售路由器、區○○路交換器及機櫃乙批予
    豪勉公司、合約價款1297萬元、日期為94年12月21日」及「
    東王公司出售集中管理系統及催費機Dialer系統乙批、合約
    價款914萬6270元、日期為95年1月10日」之兩份合約書併案
    辦理部分，因此與起訴書所載如附表肆編號一、二之該二份
    合約書完全相同，屬同一事實，本院自應併予審理。被告
    乙○○四次犯行，係犯意各別，行為互異，應予分論併罰。
    被告丁○○被起訴詐欺取財罪，本院認係犯幫助詐欺取財
    罪，因正犯與幫助犯罪名相同，僅是態樣不同，故無庸變更
    起訴法條。起訴書記載被告丁○○尚犯行使偽造私文書罪
    ，惟因本院認並無積極證據可資證明告丁○○犯有該罪，且
    公訴人所認與經驗法則有違，尚難成立（詳前述），而此部
    分因公訴人認若成立犯罪，則與論罪科刑之幫助詐欺取財罪
    有想像競合犯之裁判上一罪關係，乃不另為無罪之諭知。
    被告丁○○兩次幫助詐欺取財罪，均依刑法第30條第2項幫
    助犯之規定，減輕其刑。被告丁○○二次犯行，亦係犯意
    各別，行為互異，應予分論併罰。
三、原審予以論罪科刑，固非無見，惟(甲)被告乙○○前揭向銀行
    借得之款項，不是償還東王公司原積欠該銀行之債務，就是
    進東王公司之帳戶，且無證據證明係供被告乙○○個人所花
    用，是其詐欺犯行顯係圖第三人東王公司之利益，原審判決
    卻認係圖自己不法之利益，並將東王公司列為被告乙○○行
    使偽造私文書之被害人，(乙)被告乙○○係東王公司之總經理
    ，且為東王公司實際執行業務之人，此為原審判決所記載，
    名義負責人馬秀玉於檢察官偵訊時亦陳稱：「我只是掛名，
    我平常從事音樂教學」等語（參第1792號他卷二第56頁筆錄
    ），是以被告乙○○自有權利使用東王公司之印章，其用東
    王公司印章偽造本案之私文書，並非盜用之行為，原審判決
    卻記載其盜用東王公司之印章，(丙)被告乙○○向臺中商銀詐
    借之400萬元，係用以清償東王公司之前積欠臺中商銀之押
    匯墊款，此經證人陳瑞昇證述明確（詳前述），原審判決卻
    未予載明認定，並於量刑時予以審酌，(丁)被告乙○○向臺中
    商銀詐借800萬元之時間係95年7月1日刑法修正生效之前，
    而刑法第51條第5款對於有期徒刑定應執行部分業已修正（
    詳前述），原審判決未比較新舊法，並採對被告乙○○比較
    有利之舊法定其執行之刑，卻逕以現行法定其應執行之刑，
    (戊)被告丁○○係犯幫助詐欺取財罪，原審判決卻認其與被告
    乙○○為共同正犯，論以行使偽造私文書及詐欺取財罪，並
    從一重之行使偽造私文書罪處斷等，而有未合或不當。本件
    被告丁○○仍執前揭辯詞提起上訴，否認犯罪，雖無理由，
    然被告乙○○上訴謂原審量刑過重，就犯罪事實欄一(二)向臺
    中商銀詐借400萬元部分，為有理由（詳下述），且原審判
    決既有前開可議之處，本院自應將原審判決關於被告乙○○
    部分，及被告丁○○有罪部分予以撤銷改判。爰審酌被告乙
    ○○犯後自始至終均坦承犯行之態度，頗具悔意，自稱係因
    政府政策反覆延宕，致其投資因等待而週轉不靈，為使公司
    得以支撐繼續等待機會，方為此犯行，犯罪事實欄一(二)向臺
    中商銀詐借之400萬元，係用以清償東王公司之前積欠臺中
    商銀之押匯墊款，即所謂借新還舊，貸款銀行因此所受之損
    害較小，及本件四次詐借之金額均不少，且均尚未償還，使
    放貸銀行受害匪淺，暨被告丁○○素行尚佳（參臺灣高等法
    院被告前案紀錄表），涉案情節尚輕，及犯後猶否認犯罪之
    態度等一切情狀，分別量處被告乙○○如附表壹，被告丁○
    ○如附表貳「主文欄」所示之宣告刑。又被告二人所犯各罪
    時間均在96年4月24日以前，均符合中華民國96年罪犯減刑
    條例第2條第1項第3款之規定，乃均減其宣告刑二分之一，
    被告乙○○並依修正前刑法第51條第5款之規定，定其應執
    行之刑，被告丁○○所犯二罪並均諭知易科罰金之折算標準
    ，及定其應執行之刑，並諭知易科罰金之折算標準。沒收部
    分：如附表所示偽刻之印章（未扣案部分無證據證明已經
    滅失），及如附表肆編號一、二、五、附表伍全部、附表陸
    編號二、附表柒編號二、三所示之私文書上偽造之豪勉公司
    及彭以豪印文，依刑法第219條之規定，均應予宣告沒收，
    扣案如附表肆編號三、四、附表陸編號一、附表柒編號一之
    私文書（均含上面之偽造印文），均係被告乙○○所有並偽
    造供本件犯行所用之物，此經被告乙○○陳明在卷，均依刑
    法第38條第1項第2款之規定，於各相關犯罪之主刑下併予宣
    告沒收。另盜用馬秀玉真正印章蓋用之印文，並非偽造印章
    之印文，不在刑法第219條必須沒收之列（參最高法院48年
    度台上字第113號判例），故未併予宣告沒收，附此敘明。
肆、檢察官聲請併案辦理部分：臺灣臺中地方法院檢察署99年度
    偵字第1961號）
一、本件檢察官聲請併案辦理意旨略以：被告乙○○於95年5、6
    月間某日，基於偽造私文書之犯意，利用不知情之刻印人員
    ，盜刻豪勉公司之公司章（合約專用章）、豪勉公司負責人
    彭以豪之印章及精業股份有限公司（下檢稱精業公司）之公
    司章及精業公司負責人黃宗仁之印章後，在臺中市○○路之
    辦公室內，偽造東王公司出售「電腦機房及設備建置」與
    豪勉公司、合約價款2192萬3800元、日期為92年4月14日之
    合約書；東王公司出售「多媒體服務付款閘道」與豪勉公
    司、合約價款6200萬元、日期為93年12月23日之合約書；
    東王公司出售「94年度北、中、南區分公司高效能邊緣路由
    器網路服務系統設備乙批」與豪勉公司、合約價款6825萬元
    、日期為94年1月3日之合約書；東王公司出售「企業專用
    網路備援設備」與豪勉公司、合約價款2662萬元、日期為94
    年11月29日之合約書；東王公司出售「路由器、區○○路
    交換器及機櫃乙批」與豪勉公司、合約價款1297萬元、日期
    為94年12月21日之合約書；東王公司出售「集中管理系統
    及催費機Dialer系統乙批」、合約價款914萬6270元、日期
    為95年1月10日之合約書；東王公司出售「網路設備乙批
    」與豪勉公司、合約價款3460萬8000元、日期為95年4月10
    日之合約書；東王公司出售「call center集中催費及加
    值服務異地備援系統」與精業公司、合約價款1550萬9700元
    、日期為93年11月4日之合約書；東王公司出售「會員服
    務郵件服務系統及會員服務行事曆服務系統」與精業公司、
    合約價款3780萬元、日期為93年12月14日之合約書，足以生
    損害於豪勉公司及精業公司，因認被告乙○○此部分涉犯刑
    法第210條之偽造私文書罪，並與本案起訴之事實有裁判上
    一罪關係等語。
二、本件檢察官聲請併案辦理係以被告乙○○於偵訊中之自白、
    證人彭以豪於偵查中之證述，及該九份合約書之影本為其依
    據。惟本院訊據被告乙○○，除坦承上揭及之合約書係
    其所偽造外，堅詞否認其他合約書亦為其所偽造，辯稱：伊
    是為了向銀行借款才偽造合約書，伊僅承認偽造持向銀行借
    款之該些合約書，其餘之合約書伊不知道到怎麼來的等語。
三、經查，(一)證人彭以豪在偵查中僅證述該些合約書並非豪勉公
    司所簽，並未指明係被告乙○○所偽造（參第20654號偵卷
    第23頁筆錄），(二)被告乙○○於檢察官偵訊中並未對前揭九
    分契約書一一確認，僅就檢察官唯一提示之前揭之合約書
    承認係其所偽造，並供稱：這份合約書是當時我們和復華、
    臺中商銀、一銀三家銀行貸款要展延，我提不出財力證明，
    所以我有提示這份合約書給這三家銀行，每家銀行的品項和
    金額不同，所以我會根據銀行的需求偽造不同的合約書，但
    我不記得我偽造幾份合約書了等語（參第20654號偵卷第24
    頁筆錄），足徵被告乙○○係以為該份合約書為其持以向該
    三家銀行借款之合約書，方承認係其所偽造，然被告乙○○
    向該三家銀行借款之資料中，並不包括該三份合約書（詳如
    附表肆至柒），(三)檢察官移送併辦之卷證中，前揭及以
    外之七份合約書，除有卷內影本外，並無其他證據足資證明
    係被告乙○○所偽造。茲被告乙○○偽造前揭論罪科刑之合
    約書，均係為了向銀行借款，而檢察官聲請併辦之此七份合
    約書，縱使為被告乙○○所偽造，但無證據證明其有持向銀
    行借款，亦即其偽造之目的不明，是非能遽認與本件論罪科
    刑之偽造合約書，係基於概括之犯意為之，而有裁判上之一
    罪關係。是以除了前揭及之偽造合約書本院應予併辦外
    （詳前述），其餘部分均因查無證據證明與前揭起訴並經論
    罪科刑部分有任何裁判上一罪關係，本院自非能併予辦理，
    應退還檢察官另行處理。
據上論斷，應依刑事訴訟法第369條第1項前段、第364條、第299
條第1項前段，商業會計法第71條第1款，刑法第11條前段、第2
條第1項前段、第216條、第210條、第339條第1項、第30條、第
55條前段、第33條第5款（修正前）、第51條第5款（修正前）、
第51條第5款（現行法）、第41條第1項前段、第219條、第38條
第1項第2款，刑法施行法第1條之1第1項、第2項前段，中華民國
96年罪犯減刑條例第2條第1項第3款、第7條、第9條，判決如主
文。
本案經檢察官甲○○到庭執行職務
中    華    民    國    99    年    7     月    22    日
            刑事第七庭    審判長法  官  林  榮  龍
                                法  官  張  惠  立
                                法  官  李  秋  娟
上列正本證明與原本無異。
除被告丁○○外，其餘被告如不服本判決應於收受送達後十日內
向本院提出上訴書狀，其未敘述上訴理由者，並得於提起上訴後
十日內向本院補提理由書狀（均須按他造當事人之人數附繕本）
「切勿逕送上級法院」。
                                書記官  詹  錫  朋
中    華    民    國    99    年    7     月    22    日
附表壹：（被告乙○○部分）
┌──┬─────────┬─────────────────────┐
│編號│  犯  罪  事  實  │          主        文        欄          │
├──┼─────────┼─────────────────────┤
│一  │如犯罪事實欄一(一)所│乙○○行使偽造私文書，足以生損害於他人，處│
│    │示之犯行。        │有期徒刑壹年貳月，減為有期徒刑柒月。如附表│
│    │                  │所示之偽刻印章、如附表肆編號一、二、五所│
│    │                  │示之偽造印文、編號二、三所示扣案之偽造私文│
│    │                  │書，均沒收。                              │
├──┼─────────┼─────────────────────┤
│二  │如犯罪事實欄一(二)所│乙○○行使偽造私文書，足以生損害於他人，處│
│    │示之犯行。        │有期徒刑捌月，減為有期徒刑肆月。如附表所│
│    │                  │示之偽刻印章、如附表伍所示之偽造印文，均沒│
│    │                  │收之。                                    │
├──┼─────────┼─────────────────────┤
│三  │如犯罪事實欄一(三)所│乙○○行使偽造私文書，足以生損害於他人，處│
│    │示之犯行。        │有期徒刑壹年陸月，減為有期徒刑玖月。如附表│
│    │                  │所示之偽刻印章、如附表陸編號二所示之偽造│
│    │                  │印文、編號一所示扣案之偽造私文書，均沒收。│
├──┼─────────┼─────────────────────┤
│四  │如犯罪事實欄一(四)所│乙○○行使偽造私文書，足以生損害於他人，處│
│    │示之犯行。        │有期徒刑壹年陸月，減為有期徒刑玖月。如附表│
│    │                  │所示之偽刻印章、如附表柒編號二、三所示之│
│    │                  │偽造印文、編號一所示扣案之偽造私文書，均沒│
│    │                  │收。                                      │
└──┴─────────┴─────────────────────┘
附表貳：（被告丁○○部分）
┌──┬─────────┬─────────────────────┐
│編號│  犯  罪  事  實  │          主        文        欄          │
├──┼─────────┼─────────────────────┤
│一  │如犯罪事實欄二(一)所│丁○○犯幫助詐欺取財罪，處有期徒刑貳月，減│
│    │示之犯行。        │為有期徒刑壹月，如易科罰金，以新臺幣壹仟元│
│    │                  │折算壹日。                                │
├──┼─────────┼─────────────────────┤
│二  │如犯罪事實欄二(二)所│丁○○犯幫助詐欺取財罪，處有期徒刑伍月，減│
│    │示之犯行。        │為有期徒刑貳月又拾伍日，如易科罰金，以新臺│
│    │                  │幣壹仟元折算壹日。                        │
└──┴─────────┴─────────────────────┘
附表：
┌────────────────────────────┐
│一、偽造之豪勉公司方形合約專用章一枚。（未扣案）        │
├────────────────────────────┤
│二、偽造之豪勉公司負責人彭以豪印章一枚。（未扣案）      │
├────────────────────────────┤
│三、偽造之豪勉公司橢圓形章一枚。（已扣案）              │
└────────────────────────────┘
附表肆：（向臺中商銀借800萬元部分）
┌────────────────────────────┐
│一、偽造94年12月21日合約書【內容為豪勉公司向東王公司採購│
│    合約價款為1297萬元之「路由器、區○○路交換器及機櫃乙│
│    批」】原本一件上偽造之「豪勉公司方形合約專用章」、「│
│    彭以豪」印文各一枚。（原本未扣案）                  │
├────────────────────────────┤
│二、偽造95年1月10日合約書【內容為豪勉公司向東王公司採購 │
│    合約價款為914萬6270元之「集中管理系統及催費機Ｄｉａ │
│    ｌｅｒ系統乙批」】原本一件上偽造之「豪勉公司方形合約│
│    專用章」、「彭以豪」印文各一枚。（原本未扣案）      │
├────────────────────────────┤
│三、偽造95年4月18日交貨原本一份（上面有偽造豪勉公司橢圓 │
│    形印文一枚）。（已扣案）                            │
├────────────────────────────┤
│四、偽造95年4月28日交貨原本一份（上面有偽造豪勉公司橢圓 │
│    形印文一枚）。（已扣案）                            │
├────────────────────────────┤
│五、偽造95年6月5日指定付款帳戶同意書原本一件上偽造之「豪│
│    勉公司方形合約專用章」、「彭以豪」印文各一枚。（原本│
│    未扣案）                                            │
└────────────────────────────┘
附表伍：（向臺中商銀借400萬元部分）（以下原本均未扣案）
┌────────────────────────────┐
│一、偽造95年10月23日合約書【內容為豪勉公司向東王公司採購│
│    合約價款為一千零四十一萬六千元之「Audio Quality     │
│    Management（AQM）乙批」】原本一件上偽造之「豪勉公司 │
│    方形合約專用章」、「彭以豪」印文各一枚。            │
├────────────────────────────┤
│二、偽造豪勉公司95年10月23日指定付款帳戶同意書原本一件上│
│    偽造之「豪勉公司方形合約專用章」、「彭以豪」印文各一│
│    枚。                                                │
├────────────────────────────┤
│三、偽造豪勉公司95年10月26日豪勉95業字第204號函文（內容 │
│    為豪勉公司函覆東王公司「貴公司交貨內容如與合約相符本│
│    公司將於五個工作天完成驗收，並依合約規定付款」原本一│
│    件上偽造之「豪勉公司方形合約專用章」印文一枚。      │
└────────────────────────────┘
附表陸：（向復華銀行借1950萬元部分）
┌────────────────────────────┐
│一、偽造95年8月30日合約書【內容為豪勉公司向東王公司採購 │
│    合約價款為3906萬元之「Audio Quality Management（AQM │
│    ）乙批」】原本一份（上面有偽造之「豪勉公司方形合約專│
│    用章」、「彭以豪」印文各一枚）。（原本已扣案）      │
├────────────────────────────┤
│二、偽造豪勉公司95年10月2日同意函【內容為豪勉公司同意東 │
│    王公司延長交貨日期至合約簽訂後六十日內】原本一件上偽│
│    造之「豪勉公司方形合約專用章」、「彭以豪」印文各一枚│
│    。（原本未扣案）                                    │
└────────────────────────────┘
附表柒：（向第一銀行借790萬元部分）
┌────────────────────────────┐
│一、偽造95年10月16日合約書【內容為豪勉公司向東王公司採購│
│    合約價款為三千九百零六萬元之「Audio QualityManagemen│
│    t （AQM）乙批」】原本一份（上面有偽造之「豪勉公司   │
│    方形合約專用章」、「彭以豪」印文影本各一枚）。（原本│
│    已扣案）                                            │
├────────────────────────────┤
│二、偽造豪勉公司95年10月20日回單聯【即起訴書所載之入款切│
│    結書，內容為豪勉公司已獲悉東王公司已將其與豪勉公司因│
│    交易產生之應收款項，提供予第一銀行管理，並同意依第一│
│    銀行95年10月20日付款通知書所載，將屆期款項直接繳付第│
│    一銀行臺中分行指定之東王公司備償借款專戶】原本一件上│
│    偽造之「豪勉公司方形合約專用章」、「彭以豪」印文各一│
│    枚。（原本未扣案）                                  │
├────────────────────────────┤
│三、偽造豪勉公司銷貨單原本一件上偽造之豪勉公司橢圓形印文│
│    一枚。（原本未扣案）                                │
├────────────────────────────┤
│四、虛偽填製之東王公司95年11月17日、發票金額1736萬元之統│
│    一發票原本一件。（原本未扣案）                      │
└────────────────────────────┘

司法院資訊處製作；財團法人民間司法改革基金會備份。
